【裁判字號】    91,訴,2714
【裁判日期】    920502
【裁判案由】    毒品危害防制條例
【裁判全文】
臺灣臺中地方法院刑事判決                        九十一年度訴字第二七一四號
    公  訴  人  臺灣臺中地方法院檢察署檢察官
    被      告  甲○○
右列被告因毒品危害防制條例案件，經檢察官提起公訴（九十一年度偵字第二五０一
號），本院判決如左：
    主  文
甲○○連續施用第一級毒品，累犯，處有期徒刑壹年。
被訴施用第二級毒品部分無罪。
    事  實
一、甲○○前於民國八十三年間因違反肅清煙毒條例案件，經臺灣高等法院臺中分院
    於八十三年七月二十七日判處有期徒刑三年四月確定，於八十三年十一月二十五
    日送監執行，並於八十五年五月十五日假釋付保護管束，後於八十七年二月二十
    七日假釋未被撤銷而執行完畢。復於九十一年間因施用毒品案件，經依本院裁定
    送臺灣臺中看守所附設勒戒處所觀察勒戒後，因認無繼續施用傾向，由臺灣臺中
    地方法院檢察署檢察官於九十一年四月八日以九十一年度毒偵字第九一八號為不
    起訴處分確定後，仍不知悔改，竟於不起訴處分確定五年內，於九十一年七月初
    某日起至同年八月十六日晚間十時許止，在南投縣埔里鎮不詳地點，以將第一級
    毒品海洛因摻水置於注射針筒內直接注射方式，連續施用第一級毒品海洛因多次
    ，每日約施用三、四次。嗣於九十一年八月十九日下午六時十分許，在臺中市○
    區○○○街十一號（公訴人誤載為博館路十一街二號）二樓為警搜索查獲，復經
    依本院九十一年度毒聲字第二六一一號裁定送觀察勒戒結果，認有繼續施用毒品
    傾向。
二、案經臺中市警察局移送臺灣臺中地方法院檢察署檢察官偵查起訴。
    理  由
甲、有罪部分：
一、訊據被告甲○○對上開連續用第一級毒品海洛因之事實均坦承不諱，而被告為警
    查獲後經採取尿液送臺中市衛生局及內政部警政署刑事警察局檢驗結果，均呈嗎
    啡陽性反應，此有臺中市衛生局煙毒尿液檢驗績書、內政部警政署刑事警察局鑑
    驗通知書各一紙在卷可稽，足徵被告自白與事實相符，應堪採信。其施用第一級
    毒品海洛因之事證明確，犯行堪以認定，應予依法論科。
二、查被告前因施用毒品案件，經送勒戒處所觀察、勒戒後，認無繼續施用毒品傾向
    ，由臺灣臺中地方法院檢察署檢察官為不起訴處分確定。其於受不起訴之處分後
    ，五年內再犯毒品危害防制條例第十條之罪，經送觀察、勒戒後，認有繼續施用
    毒品傾向，此有臺灣臺中地方法院檢察署刑案資料查註紀錄表一份、臺灣臺中地
    方法院檢察署九十一年四月八日九十一年度毒偵字第九一八號不起訴處分書一件
    、本院九十一年度毒聲字第二二八九號刑事裁定一件及臺灣臺中看守所附設勒戒
    處所九十一年九月四日中所正總字第０九一０００二六八五號函送之有無繼續施
    用毒品傾向證明書一紙在卷足稽，故應予論罪科刑。復按海洛因屬毒品危害防制
    條例第二條第二項第一款所定之第一級毒品。是以核被告所為，係犯該條例第十
    條第一項之施用第一級毒品罪。被告施用而持有海洛因之低度行為，為其施用之
    高度行為所吸收，不另論罪。行為所吸收，不另論罪。其先後多次施用第一級毒
    品犯行，時間緊接，所犯為犯罪構成要件相同之罪，顯係基於概括犯意反覆為之
    ，應依連續犯之規定以一罪論，並加重其刑。被告前因違反肅清煙毒條例案件，
    經臺灣高等法院臺中分院於八十三年七月二十七日判處有期徒刑三年四月確定，
    於八十三年十一月二十五日送監執行，於八十五年五月十五日假釋付保護管束，
    後於八十七年二月二十七日假釋未被撤銷而執行完畢，有臺灣臺中地方法院檢察
    署刑案資料查註紀錄表及臺灣高等法院被告全國前案紀錄表各一件在卷可稽，其
    受有期徒刑執行完畢後，五年以內再犯本案有期徒刑以上之罪，為累犯，應依刑
    法第四十七條規定加重其刑，並遞加重之。爰審酌被告已有施用毒品犯罪素行，
    甫經不起訴處分仍再度施用，及其施用之時間、次數，施用毒品本係自戕行為，
    對他人法益尚無具體危害，惟仍再度施用毒品不知悔改，及其尚能坦承犯行之犯
    後態度等一切情狀，量處如主文所示之刑。
三、又公訴人另認被告自九十一年六月十五日起至八月十九日止連續施用第一級毒品
    海洛因云云，惟查：被告於警訊時固供稱自九十一年六月十五日起開始施用，最
    後一次在九十一年八月十八日凌晨二時云云，復於偵查中供稱其自查獲前一個月
    （即九十一年七月間）施用，最後一次施用是九十一年八月十五日云云，所述雖
    先後不一，惟就最後施用日顯非如公訴人所稱係九十一年八月十九日；而被告於
    審理中明確供述其自九十一年七月初起施用一節，核與被告於偵查中供承自查獲
    前一個月開始施用一節相侔，而被告於審理中復供稱其最後一次施用是九十一年
    八月十六日晚間十時許施用，並非在十八日凌晨二時，地點均在南投縣埔里鎮等
    語，顯見被告施用第一級毒品海洛因之犯行應係自九十一年七月初某日起至同年
    八月十六日晚間十時止，公訴人認被告係自九十一年六月十五日起至八月十九日
    止連續施用第一級毒品，尚有誤會。是以公訴人所稱被告九十一年六月十五日至
    同年七月初某日止，及九十一年八月十六日晚間十時至同年月十九日止之施用第
    一級毒品海洛因之犯行，尚無實可佐。此外，本院復查無其他積極之事證，足認
    被告確有公訴人所指之此部分施用第一級毒品犯行，為不能證明被告犯罪，惟公
    訴人認被告此部分事實，與前揭已起訴論罪部分之事實，有連續犯之裁判上一罪
    之關係，爰不另為無罪之諭知。
四、另本件警方於九十一年八月十九日下午六時十分許，在臺中市○區○○○街十一
    號二樓為警搜索查獲被告時，另扣得已使用過之注射針筒三支、海洛因殘渣塑膠
    袋二只、藥鏟一支等物，訊據被告固坦承上開物品均係其所有並為施用毒品海洛
    因之用，惟係前次施用毒品案件所遺留，前案已經不起訴處分等語。經查：被告
    於本院審理中供稱其均係在南投縣埔里鎮施用，並非在臺中施用語，且經本院調
    借臺灣臺中地方法院檢察署九十一年度毒偵字第九一八號被告甲○○毒品危害防
    制條例案卷核閱結果，被告係前因施用第一級毒品為警於九十一年三月二十一日
    下午三時許在臺中市○區○○○街十一號為警查獲，而本件查扣之使用過之注射
    針筒三支、海洛因殘渣塑膠袋二只、藥鏟一支等物亦係於九十一年八月十九日下
    午六時十分許在上址查獲，二者時間相距尚非甚久，且地點亦相同，足徵上開使
    用過注射針筒三支、海洛因殘渣塑膠袋二只、藥鏟一支等物確有可能係被告所犯
    施用毒品前案查獲時警方未能搜獲之物；而被告供承其施用地點均在南投縣埔里
    鎮而非臺中等情，可知在上址查獲物品當非本件被告在南投縣埔里鎮施用毒品所
    用之物。況被告既已坦承犯罪，上開物品亦價值甚微，當無為免扣案物遭諭知沒
    收、銷燬而為虛偽之供述，是以本院認被告稱上開使用過之注射針筒三支、海洛
    因殘渣塑膠袋二只、藥鏟一支等物係前案所留下並非本件施用所用者，應堪採信
    。按沒收為從刑之一種，依從刑依附主刑之原則，應附隨於主刑而同時宣告之。
    本件經警扣案之前開使用過注射針筒三支、海洛因殘渣塑膠袋二只、藥鏟一支等
    物係前案施用毒品未被查獲之物，已如前述，尚與本件查獲並由公訴人起訴之施
    用第一級毒品犯行無涉，故上開物品於本件不為沒收、銷燬之諭知，附此敘明。
乙、無罪部分：
一、公訴意旨略以：被告甲○○於九十一年間因施用毒品案件，經依本院裁定送臺灣
    臺中看守所附設勒戒處所觀察勒戒後，因認無繼續施用傾向，由臺灣臺中地方法
    院檢察署檢察官於九十一年四月八日以九十一年度毒偵字第九一八號為不起訴處
    分確定後，仍不知悔改，於不起訴處分確定五年內，於九十一年八月十九日或前
    四日內在不詳時、地內施用第二級毒品安非他命一次，嗣於九十一年八月十九日
    下午六時十分許，在臺中市○區○○○街十一號（公訴人誤載為博館路十一街二
    號）二樓為警搜索查獲，復經依本院九十一年度毒聲字第二六一一號裁定送觀察
    勒戒結果，認有繼續施用毒品傾向，因認被告涉犯毒品危害防制條例第十條第二
    項施用第二級毒品罪嫌云云。
二、按犯罪事實應依證據認定之，無證據不得推定其犯罪事實。又不能證明被告犯罪
    者，應諭知無罪之判決，刑事訴訟法第一百五十四條、第三百零一條第一項分別
    定有明文。次按認定不利於被告之事實，須依積極證據，苟積極證據不足為不利
    於被告事實之認定時，即應為有利於被告之認定，更不必有何有利之證據，最高
    法院三十年度上字第八一六號判例可資參照。
三、公訴人認被告涉有上開施用第二級毒品安非他命犯行，無非以被告為警查獲後經
    採尿送驗結果，呈安非他命類陽性反應為其論據。
四、訊據被告堅決否認有何施用第二級毒品安非他命之犯行，辯稱其僅有施用第一級
    毒品海洛因，並未施用第二級毒品安非他命等語。經查：被告為警查獲後經採尿
    送臺中市衛生局以免疫學分析法、ＴＯＸＩ─ＬＡＢ方法檢驗結果，雖呈甲基安
    非他命陽性反應，有臺中市衛生局煙毒尿液檢驗成績書一份在卷可參，惟被告迭
    於警偵訊時及本院審理中堅決否認有何施用毒品之犯行，本院為求慎重，另就被
    告為警採集尿液送內政部警政署刑事警察局以較精密之偏極螢光免疫分析法及氣
    相層析質譜儀分析法鑑驗結果，呈安非他命類藥物陰性反應，另呈嗎啡陽性反應
    一節，有內政部警政署刑事警察局九十二年三月四日刑鑑字第０九一０三四０九
    六八號鑑驗通知書一份在卷可參。查煙毒檢驗的步驟主要分為「篩檢」「確認」
    ，煙毒篩檢的試藥包括ＴＯＸＩ─ＬＡＢ．．．等篩檢方法都可能有干擾因素，
    造成「假陽性」反應，．．．任何在初步篩檢中得到陽性反應者，應該以氣相層
    析質譜儀做最後確認，才算完成煙毒檢驗工作。．．．理論上如扣除人為因素（
    例如檢體之間的污染）不計的話，氣相層析質譜儀的精確度接近百分之百，亦即
    某人的尿液中如不存在有安非他命（或嗎啡）成分時，氣相層析質譜儀應不會顯
    示出含有安非他命（或嗎啡）成分（亦即不會有假陽性），也就是說氣相層析質
    譜儀發生假陽性錯誤可能性極低，任何篩檢方法都有可能發生錯誤之情形，故司
    法判決上應以氣相層析質譜儀的結果做為依據等情，有行政院國軍退除役官兵輔
    導委員會榮民總醫院八十三年三月一日（八三）北總內字第０一八五五號函可參
    ，揆諸上開說明，其驗驗結果應以使用氣相層析質譜儀分析法者為可採。況參以
    被告為警查獲時，係扣得使用過注射針筒三支、海洛因殘渣塑膠袋二只、藥鏟一
    支等物，上開物品係前案施用第一級毒品海洛因所用之物，業據被告陳明，且本
    案並無扣得第二級毒品安非他命，及供施用安非他命之玻璃球管、鋁箔紙等犯罪
    所用之物以資佐證，顯見被告辯以其並未施用第二級毒品安非他命一節，應堪採
    信。此外復查無其他積極證據足證被告有何被訴之施用第二級毒品安非他命之犯
    行，揆諸前揭法條及判例意旨，即應為有利於被告之認定，依法應為無罪之判決
    。
據上論斷，應依刑事訴訟法第二百九十九條第一項前段、第三百零一條第一項，毒品
危害防制條例第十條第一項、第二十條第三項前段，刑法第十一條前段、第五十六條
、第四十七條，判決如主文。
中      華      民      國      九十二      年    五      月    二      日
                                    臺灣臺中地方法院刑事第二庭
                                        法  官  陳  葳
右正本證明與原本無異
如不服本判決，應於收受本判決後十日內向本院提出上訴書狀，其未敘述上訴理由者
，並得於提起上訴後十日內向本院補提理由書狀（均須按他造當事人之人數附繕本）
「切勿逕送上級法院」
                                        書記官
中      華      民      國      九十二      年    五    月      二      日
附錄法條：
毒品危害防制條例第十條第一項
施用第一級毒品者，處六月以上五年以下有期徒刑。


司法院資訊處製作；財團法人民間司法改革基金會備份。
